臺灣臺東地方法院民事判決　九十年度訴字第二一七號
　　原　　　告　甲○○
　　被　　　告　台東縣鹿野地區農會
　　法定代理人　丙○○
　　訴訟代理人　乙○○
右當事人間請求異議之訴事件，本院判決如左：
    主      文
本院九十年度執字第三０二八號清償票款強制執行事件對原告所有之不動產所為之強
制執行程序應予撤銷。
訴訟費用由被告負擔。
    事實及理由
壹、原告主張：訴外人吳清山、王金發於民國（下同）八十六年間為合夥養雞，向被
    告借款購買飼料，並找伊當借款之連帶保證人，伊雖同意擔任連帶保證人，但被
    告之承辦人林重吉於辯理對保時並未向伊說明保證的期間，伊主觀上的意思是要
    擔保吳清山與王金發合夥飼養一年期間的飼料費，但吳清山與王金發只養一期就
    未繼續飼養，而吳清山未清償之借款都是在伊保證期間以外所積欠，伊不負保證
    責任，且八十六年四月二十五日對保時，伊是在空白的本票上簽名，本票上並未
    記載金額、發票日及到期日，伊亦未授權被告填載等語。並聲明：如主文第一項
    所示。
貳、被告則以：訴外人吳清山於八十六年四月二十五日，邀同訴外人王金發及原告為
    連帶保證人，向伊借款購買飼料，原告、吳清山及王金發並共同簽發本票為擔保
    ，因主債務人吳清山尚積欠伊一百四十八萬三千一百六十五元借款未清償，伊自
    得對原告聲請本票裁定並聲請強制執行等語資為抗辯。
參、得心證之理由：
  一、按欠缺本法所規定票據上應記載事項之一者，其票據無效；本票應記載左列事
      項，由發票人簽名：(1)表明其為本票之文字。(2)一定之金額。(3)受款人之姓名
      或商號。(4)無條件擔任支付。(5)發票地。(6)發票年、月、日。(7)付款地。(8)到
      期日。未載到期日者，視為見票即付。未載受款人者，以執票人為受款人。未
      載發票地者，以發票人之營業所、住所或居所所在地為發票地。未載付款地者
      ，以發票地為付款地。見票即付，並不記載受款人之本票，其金額須在五百元
      以上，票據法第十一條、第一百二十條分別定有明文。經查，原告主張伊與訴
      外人吳清山、王金發共同簽發之本票是空白本票，其上並未記載金額、發票日
      及到期日等情，核與證人即系爭借款之承辦人林重吉證稱：本票在吳清山等人
      簽章時，發票日、到期日、利率及金額都沒有記載，只有發票人的簽章等語（
      見本院九十一年三月二十九日言詞辯論筆錄）；及證人即系爭本票之共同發票
      人王金發證稱：我們只有在本票上簽章，日期、利率及金額都沒有記載，林重
      吉也沒有說本票要如何處理等語（見本院九十一年三月二十九日言詞辯論筆錄
      ）；及證人即系爭本票之共同發票人吳清山證稱：當時只有在發票人欄簽名，
      金額、利率及日期均沒記載等語（見本院九十一年三月二十九日言詞辯論筆錄
      ）均相符，且被告亦自承系爭本票是伊在八十九年六、七月間要對吳清山等人
      聲請本票裁定時，才將發票日、到期日、利率及金額記載完成（見本院九十一
      年三月二十九日言詞辯論筆錄），是原告簽發本票時並未記載金額及發票日一
      節堪以認定，揆諸首揭說明，本票之金額及發票日既為票據法所規定之絕對必
      要記載事項，則系爭本票即因未記載一定金額及發票日而無效。
  二、次按執行名義無確定判決同一之效力者，於執行名義成立前，如有債權不成立
      或消滅或妨礙債權人請求之事由發生，債務人亦得於強制執行程序終結前提起
      異議之訴，強制執行法第十四條第二項定有明文。本件被告聲請強制執行之本
      票裁定既無確定判決同一之效力，揆諸前開說明，原告自得以執行名義成立前
      債權已因本票無效而不成立為由提起債務人異議之訴。又原告簽發之本票因未
      記載一定金額及發票日而無效一節既已如前述，則兩造間即無票據之債權債務
      關係，從而，原告訴請法院撤銷主文第一項所示之強制執行程序，為有理由，
      應予准許。
肆、據上論結，本件原告之訴為有理由，依民事訴訟法第七十八條，判決如主文
中　　　華　　　民　　　國　　九十一　　年　　　四　　　月　　二十四　　日
                                    臺灣臺東地方法院民事庭
~B審判長法    官  李昆曄
~B      法　　官　柯姿佐
~B      法　　官　魏于傑
右為正本係照原本作成
如不服本判決，須於判決送達後二十日內向本院提出上訴狀
中　　　華　　　民　　　國　　九十一　　年　　　四　　　月　　二十四　　日
~B法院書記官  李春菊
